臺灣板橋地方法院民事裁定　　　　　　 100年度事聲字第85號
異　議　人
即 債 權人　○○○
法定代理人　○○○　
相　對　人
即 債 務人　○○○
法定代理人　○○○　
上列異議人對於本院司法事務官於民國100 年3 月23日所為100
年度司裁全字第○○號假扣押裁定提出異議，本院裁定如下：
    主  文
異議駁回。
    理  由
一、按當事人對於司法事務官處理事件所為之終局處分，得於處
    分送達後10日之不變期間內，以書狀向司法事務官提出異議
    。司法事務官認前項異議有理由時，應另為適當之處分；認
    異議為無理由者，應送請法院裁定之。法院認第1 項之異議
    為有理由時，應為適當之裁定；認異議為無理由者，應以裁
    定駁回之。民事訴訟法第240 條之4 第1 項至第3 項分別定
    有明文。本件異議人就本院司法事務官於民國100 年3 月23
    日以100 年度司裁全字第○○○號所為駁回異議人聲請假扣
    押之裁定，聲明不服而提出異議，司法事務官認其異議無理
    由而送請本院裁定，核與上開條文規定及意旨相符，先予敘
    明。
二、異議意旨略以：緣相對人係向第三人○○○公司（下
    稱○○○公司）承包工程，並將部份工程轉包予異議人，而
    榮電公司所承攬者為公共工程，付款正常且準時。詎相對人
    於受領榮電公司之工程款項後，拒絕依兩造合約之約定給付
    工程款予異議人，嗣又未兌付相對人開立予異議人之支票，
    致該支票遭退票。原裁定雖引用中央銀行頒布之「辦理退票
    及拒絕往來相關事項約定書」範本第5 條約定，以異議人提
    出之退票理由單影本僅記載存款不足及發票人簽章不符等事
    項，並未有「拒絕往來」資訊之註記，而認為相對人尚可於
    一定期間內辦妥清償贖回、提存備付或重提付迄之註記云云
    。惟查，相對人開立予異議人之支票除存款不足外，簽章亦
    為不符，堪認相對人存心矇騙異議人，使異議人無法領取票
    款。又該支票之發票日為民國99年6 月30日，距今業已9 個
    月，相對人亦從未向異議人提出換票、贖回等要求，更足認
    相對人自始即有不願付款之意圖，始簽發印鑑不符之支票，
    確有隱匿、處分財產之意思。原裁定卻認為異議人所提之報
    償單、出貨單、支票暨其退票理由單、契約節本、電子郵件
    等件影本，僅能釋明請求原因，顯有誤會，爰依法聲明異議
    等語。
三、按債權人就金錢請求或得易為金錢請求之請求，欲保全強制
    執行者，得聲請假扣押；假扣押非有日後不能強制執行或甚
    難執行之虞者，不得為之；請求及假扣押之原因，應釋明之
    ；前項釋明如有不足，而債權人陳明願供擔保或法院認為適
    當者，法院得定相當之擔保，命供擔保後為假扣押，民事訴
    訟法第522 條第1 項、第523 條第1 項、第526 條第1 項、
    第2 項分別定有明文。所謂「請求之原因事實」，即本案請
    求所由發生之原因事實。所謂「假扣押之原因」，指債權人
    日後有不能強制執行或甚難執行之虞，或應在外國為強制執
    行之情形，例如債務人浪費財產，增加負擔，或就其財產為
    不利益之處分，將成為無資力之狀態，或將移住遠地、逃匿
    無蹤、隱匿財產等是（最高法院19年抗字第232 號判例參照
    ）。再依民事訴訟法第526 條第2 項修正理由為：「依原第
    2 項規定，債權人得供擔保以代釋明，惟債權人聲請假扣押
    ，應使法院信其請求及假扣押之原因大致為正當，故仍應盡
    其釋明責任。然其釋明如有不足，為補強計，於債權人陳明
    就債務人可能遭受之損害願供擔保並足以補釋明之不足，或
    於法院認以供擔保可補釋明之不足並為適當時，法院均可斟
    酌情形定相當之擔保，命債權人供擔保後為假扣押，爰修正
    第2 項」，是債權人就「請求」及「假扣押之原因」均有釋
    明之責，必待已提出釋明而仍尚有不足時，始得裁定命供擔
    保後准許假扣押。又按證明與釋明在構成法院之心證上程度
    未盡相同，所謂證明者，係指當事人提出之證據方法，足使
    法院產生堅強之心證，可以完全確信其主張為真實而言，與
    釋明云者，為當事人提出之證據未能使法院達於確信之程度
    ，僅在使法院得薄弱之心證，信其事實上之主張大概為如此
    者有間（最高法院95年台抗字第386 號裁定意旨參照）。
四、本件異議人聲請就相對人之財產在新台幣（下同）○○○萬
    元之範圍內為假扣押裁定，固據提出報價單、出貨單、支票
    號碼○○○號支票、退票理由單、高快速路網北區交控系統
    暨交通資訊管理及協調指揮中心系統工程工程契約○○○、
    電子郵件內容列印資料等件影本為證，惟此僅能釋明其與相
    對人間確有假扣押「請求」原因存在。至於假扣押原因，異
    議人雖提出退票理由單，並陳稱相對人以發票人印鑑不符之
    支票欺矇異議人、存款不足清償異議人之債務，顯有隱匿、
    處分財產之情事等語。惟查，觀諸異議人提出之支票號碼
     號 支票影本及退票理由單影本，該支票之發票日為○○○
    ○○日，退票日亦為○○○日（見本院100 年度司裁全字第
    ○○○號卷第9 頁），然據異議人所提上開工程契約影本所
    示，該契約封面記載有手寫註記：○○○尚欠款：總價
    ○○○元；已收「960,000 元，98年3 月26日10% 」、「
    280,000 元，5 月8 日30 %」、「500,000 元（現金）99
    年7 月9 日」，三筆合計清償4,340,000 元；尚另有未收
    5260,000元（見前揭卷第10頁）等字樣，揆諸上情，相對人
    於上開支票遭退票後，仍於99年7 月9 日以現金清償欠款
    500,000 元，並無如異議人所稱相對人不願付款，而有隱匿
    、處分財產之情事，此外，依異議人所提上開證物，亦不足
    以釋明相對人究有何浪費財產、增加負擔或將其財產為不利
    益處分，致達於無資力狀態，或有將移住遠方或逃匿等情事
    ，亦難認異議人已就「假扣押原因」為一定之釋明。異議人
    雖陳明願供擔保以為釋明，惟依前揭說明，異議人未就「假
    扣押之原因」提出釋明，本件聲請仍於法不合，不應准許。
    準此，本院司法事務官裁定駁回異議人假扣押之聲請，於法
    核無不合，異議意旨指摘原裁定不當，求予廢棄，為無理由
    ，應予駁回。
五、結論：本件聲明異議為無理由，依民事訴訟法第240 條之4
    第3 項後段，裁定如主文。
中    華    民    國   100    年    4     月    15    日
                  民事第一庭    法  官  陳翠琪
以上正本證明與原本無異
如不服本裁定應於送達後10日內向本院提出抗告狀，並應繳納抗
告費新台幣1,000 元 
中    華    民    國   100    年    4     月    18    日
                                書記官  簡曉君